# 同一控制下企业的合并问题

提问人：长安梧桐 时间：2017-11-27 11:06:57
请教陈老师：母公司持有A公司51%股权，持有B公司60%股权，假设母公司将其持有的A公司51%的股权全部转让给B公司，A公司成为了B公司控股子公司，原母公司收购A公司时有 5000 万元的商誉。我的问题是在本次内部股权转让完成后， 1 、B公司在编制合并报表时是否体现 5000 万元的商誉？2.在母公司的最终合并报表层面的商誉是 5000 万元还是考虑母公司对B公司的股权只有60%，商誉也变成了 3000 万元？3.B公司个别报表确认长期股权投资时，按A公司账面净资产的51%确认，差额形成的资本公积在母公司合并报表层面是否全部抵消完，考不考虑资本公积中B公司少数股东权益持有的40%？

回答人：chenyiwei
1 、要体现商誉。依据：《企业会计准则解释第 6 号》第二条。 2 、 5000 万元全额下推。 3 、需全额抵消完，就视同该项内部股权转让交易没有发生过，对母公司合并报表层面的影响应完全消除。

提问人：长安梧桐 时间：2017-11-28 08:56:54
谢谢陈老师了！第二个问题我是不是可以理解为B公司合并报表的商誉是 5000 万元，母公司合并B公司后，母公司合并报表的商誉也是 5000 万元？

回答人：chenyiwei
是。

提问人：zengfengxia 时间：2017-11-29 10:47:59
B公司购买同一控制下的A公司，按照解释 6 第二条“应以被合并方的资产、负债（包括最终控制方收购被合并方而形成的商誉）在最终控制方财务报表中的账面价值为基础，进行相关会计处理。”合并成本=母公司确认的A公司商誉+母公司合并报表中A公司净资产*0.51，将商誉和A公司可辨认资产在确认合并成本时一个按比例打折，一个不打折，结论基础和依据是什么？

回答人：chenyiwei
商誉必须保证整体性，即由有控制的母公司确认商誉的总金额。出现该差异的原因在于合并报表层面对商誉的确认天生是不完整的，不同于其他可辨认资产和负债的100%确认。

提问人：chuyazhou 时间：2017-11-29 12:55:08
版主大大，但就该事项母公司报表资本公积的差额：母公司原直接持有A公司股权51%，转变为母公司通过其持股60%的B公司间接持有A公司股权，如果是无偿划转的情况下或者付出对价不恰当等于A公司持续核算净资产份额的情况下，实际上相当于对B公司少数股东让渡了一部分权益吧，这部分权益在母公司合并报表中调整本期资本公积是否恰当？

回答人：chenyiwei
此问题更多地是考虑商誉作为一项资产的整体性和商誉确认的完整性，不建议单就商誉差额按权益/性/交易处理。

提问人：呼叫帮助 时间：2017-12-07 20:09:01
陈版，我有时看到您的回帖中提到“下推”，请问下推主要用在哪些事项方面？

回答人：chenyiwei
同一控制下的交易在某些情况下要用到“下推”，即把最高层母公司合并报表层面的处理结果也体现在下级子公司报表中。

提问人：呼叫帮助 时间：2017-12-08 15:04:25
陈版，非同一控制下的交易在某些情况下要用到“下推”？

回答人：chenyiwei
基本不会。

提问人：chuyazhou 时间：2017-12-11 12:58:24
确保商誉确认金额不变的情况下，其他的净资产享有份额变动调整资本公积是可以的吧，版主大大，我觉得不能确认为投资收益，前段时间和企业的争论了好久，我觉得应该在商誉不变的前提下，其他的差异作为最上层集团公司的资本公积调整，不能追溯最上层集团的前期数据，毕竟对最上级公司来说将集团内公司划转只是本期的事项，不能追溯调整。接受资产置入的 2 级公司按照同一控制合并追溯调整前期，但不能因此要求集团公司（最终控制方）就和少数股东权益变动差异追溯前期

回答人：chenyiwei
可以这样理解，更高层合并报表层面不可能追溯前期，且应完全抵销合并范围内的内部划转的影响。

提问人：呼叫帮助 时间：2018-01-10 17:20:54
2013 年A公司自同一集团内部取得B公司，对B公司实际控制，A公司取得B公司时，按照合并日B公司账面净资产归属于A公司部分确认长期股权投资，A无资本公积和盈余公积，,实际支付价款与长投入账价值差额冲减了未分配利润 5000 万元。 2014 年A公司又将持有B公司所有股权转让给集团内其他公司，以上股权转让均为同一控制范围内股权转让。 陈版， 2014 年A公司处置股权时是应将取得价款与长投账面价值之间差额确认投资收益，还是应将取得价款与长投账面价值以及取得时冲减未分配利润 5000 万元之和的差额确认投资收益？ 我看到有个楼友的回帖， 关于处置子公司上，准则中并没有很详细的讲解。单从准则上讲，应该将处置价款与长投账面价值之间的差额确认为投资收益。个别报表层面的投资收益＝处置价款－长期股权投资账面价值（假设处置价款公允，下同）；合并报表层面的投资收益＝处置价款－被处置子公司对应的合并报表层面帐面净资产份额+/-其他综合收益。 但在实物中，应该分析处置子公司的事项是否具有商业实质。如果具有商业实质，按准则的讲解处理，是没有问题的。如果不具有商业实质，则应该理解为是集团内部的权益性交易。处置交易后的差额在冲回以前年度冲减的未分配利润 5000 万后继续调整资本公积。 陈版，我没有搞明白，如果处置不具有商业实质，则应该理解为是集团内部的权益性交易。处置交易后的差额在冲回以前年度冲减的未分配利润 5000 万后继续调整资本公积，这样处理正确吗？

回答人：chenyiwei
处置子公司并丧失控制权的交易一般都有商业实质。但同一控制下的股权置换交易，有些情况下被要求参照同一控制下合并处理。